臺灣板橋地方法院民事裁定　　　　　　　100年度抗字第177號
抗　告　人　　聚祥模具企業有限公司
兼法定代理人　劉旭軒
相　對　人　　蔡雨村
上列當事人間本票裁定事件，抗告人對於中華民國100 年9 月7
日本院100 年度司票字第3381號裁定提起抗告，本院裁定如下：
    主  文
抗告駁回。
抗告程序費用新臺幣壹仟元由抗告人負擔。
    理  由
一、按執票人向本票發票人行使追索權時，得聲請法院裁定後強
    制執行，票據法第123條定有明文。次按本票之發票人或背
    書人，得為免除作成拒絕證書之記載；發票人為前項記載時
    ，執票人得不請求作成拒絕證書，而行使追索權；本票上雖
    有免除作成拒絕證書之記載，執票人仍應於所定期限內為付
    款之提示，但對於執票人主張未為提示者，應負舉證之責，
    票據法第124條準用同法第94條第1項、第2項前段、第95條
    規定甚明。是倘本票已載明免除作成拒絕證書，則執票人聲
    請裁定准予強制執行時，自毋庸提出已為付款提示之證據。
    且本票執票人依票據法第123條規定向本票發票人行使追索
    權，聲請法院裁定准予強制執行，係屬非訟事件，對於此項
    聲請所為裁定，僅依非訟事件程序，就本票形式上之要件是
    否具備予以審查為已足。如發票人主張執票人未為提示，依
    前揭票據法第124條準用同法第95條但書之規定，即應由發
    票人負舉證之責（最高法院84年度台抗字第22號裁定意旨參
    照）。又按本票執票人，依票據法第123條規定，聲請法院
    裁定許可對發票人強制執行，係屬非訟事件，此項聲請之裁
    定，及抗告法院之裁定，僅依非訟事件程序，以審查強制執
    行許可與否，並無確定實體上法律關係存否之效力，如發票
    人就票據債務之存否有爭執時，應由發票人提起確認之訴，
    以資解決（最高法院57年度台抗字第76號判例意旨參照）。
二、本件抗告意旨略以：相對人聲請裁定准予強制執行之本票，
    未載到期日，依票據法第120 條之規定，視為見票即付，又
    付款提示，係票據之執票人向付款人提出票據請求付款之謂
    。則相對人從未向抗告人為付款之提示，自不得聲請裁定准
    予本票為強制執行。縱認抗告人有簽發系爭本票，然抗告人
    劉旭祥為另一抗告人聚祥模具企業有限公司之法定代理人，
    抗告人劉旭祥僅係代表抗告人聚祥模具企業有限公司簽發，
    並無與抗告人聚祥模具企業有限公司共同簽發，則鈞院所准
    予之本票裁定，形式認定上顯有違誤，爰提起抗告等語。
三、經查，本件相對人執有抗告人於民國100 年6 月21日簽發免
    除作成拒絕證書之本票1 紙（下稱系爭本票），內載金額新
    臺幣（下同）100 萬元，未載到期日（視為見票即付），詎
    經提示後尚有如原裁定主文第1 項所示之本金及利息未獲清
    償之事實，有卷附本票可稽，相對人據以聲請准予裁定強制
    執行，於法並無不合。又抗告人雖抗辯相對人未提示系爭本
    票及催討，依法應無追索權，且抗告人劉旭祥為另一抗告人
    聚祥模具企業有限公司之法定代理人，其並無與抗告人聚祥
    模具企業有限公司共同簽發系爭本票等語，然系爭本票有免
    除作成拒絕證書之記載一節，已有系爭本票影本附於原審卷
    內為證，揆諸首揭說明，相對人聲請裁定准予強制執行時，
    本即毋庸提出已為付款提示之證據。且依票據法第124 條準
    用同法第95條但書之規定，抗告人抗辯相對人未為提示等語
    ，自應由抗告人就此負舉證之責，惟抗告人並未確實舉證證
    明相對人未為付款之提示之事實，則抗告人所辯要無足採。
    至於參酌系爭本票之記載形式，其發票人欄除有抗告人聚祥
    模具企業有限公司之公司印文與劉旭軒之簽名及印文並列外
    ，另一發票人欄亦有抗告人劉旭軒之簽名及印文並列其上，
    依形式上觀之，抗告人劉旭軒於第一發票人欄中公司印文旁
    緊接處為簽名蓋章，依一般社會通念應已足認係以公司法定
    代理人之旨為公司發票行為，而抗告人劉旭軒於第二發票人
    欄復為個人之簽名及蓋章，已堪認另行記載抗告人劉旭軒個
    人自己為發票人，依票據之文義性，抗告人劉旭軒自應負共
    同發票人之責任。又本票執票人依票據法第123條規定，向
    本票發票人行使追索權，聲請法院裁定強制執行，其性質與
    非訟事件無殊，對於此項聲請所為裁定，僅依非訟事件程序
    ，就本票形式上之要件是否具備予以審查為已足，抗告人是
    否另有簽發系爭本票真意之爭執，核屬兩造間實體上之爭執
    ，依首揭說明，應由抗告人另行提起訴訟以資解決，非本件
    非訟程序所得加以審究。故抗告人據以指摘原裁定不當，聲
    明廢棄，為無理由，應予駁回。
四、據上論結，本件抗告為無理由，依非訟事件法第46條、第21
    條第2 項、第24條第1 項，民事訴訟法第495 條之1 第1 項
    、第449 條第1 項、第95條、第78條，裁定如主文。
中    華    民    國   100    年    10    月    31    日
                民事第三庭      法  官  邱靜琪
以上正本係照原本作成。
對於本裁定不得再抗告。
中    華    民    國   100    年    10    月    31    日
                                書記官  鄭美莉